【裁判字號】    98,訴,2
【裁判日期】    990331
【裁判案由】    損害賠償
【裁判全文】
臺灣基隆地方法院民事判決                 98年度訴字第2號
原      告  丙○○
訴訟代理人  甲○○
被      告  乙○○
訴訟代理人  李淵聯律師
複代理人    黃金洙律師
上列當事人間請求損害賠償事件，本院於民國99年3月24日言詞
辯論終結，判決如下：
    主  文
被告應給付原告新臺幣拾壹萬仟陸佰柒拾肆元，及自民國九
十七年十二月二十日起至清償日止，按年息百分之五計算之利息
。
原告其餘之訴駁回。
訴訟費用由被告負擔百分之四十二，餘由原告負擔。
本判決原告勝訴部分得假執行；但被告如以新臺幣拾壹萬仟
陸佰柒拾肆元為原告預供擔保，免為假執行。
原告其餘假執行之聲請駁回。
    事實及理由
一、原告主張：
(一)原告配偶甲○○於民國97年6月16日凌晨2時55分將原告所有
    車號2539－EU號自用小客車（下稱系爭車輛）停放於基隆市
    ○○○路133 之16號對面路邊，遭被告駕駛車號L2－7659號
    自用小客車（下稱被告車輛）碰撞，系爭車輛因而撞毀，原
    告因此受有下列損害：修理費新臺幣（下同）404,345 元
    ；系爭車輛於事故發生前之行情價為43萬元，事故發生維
    修後，原告請匯豐廠（原廠）估價後價值為28萬元，則系爭
    車輛遭撞擊後之價值減損15萬元【計算式：43萬元－28萬元
    ＝15萬元】；原告為支付系爭車輛修理費，於97年10月重
    新辦理貸款，原告因此支出貸款利息121,024 元；原告配
    偶甲○○因在外地工作，須有車輛代步，於系爭車輛進廠維
    修期間所支出之代步租車費用68,000元【計算式：800元/天
    ×85天＝68,000元】（後改稱：於系爭車輛進廠維修期間，
    原告無法使用系爭車輛，原告配偶甲○○以自己名義承租代
    步車使用所支出之代步租車費用68,000元）；拖吊費2,50
    0元；鑑定費3,000元；其他因本件事故所支出之沖洗照
    片、影印、存證信函郵資等雜項費用共2,000元，合計750,8
    69元，原告自得依侵權行為之法律關係，請求被告賠償所受
    損害。
(二)對被告抗辯之陳述略以：系爭車輛原係停放於人行道上，是
    被告駕車高速撞擊系爭車輛，系爭車輛才掉下來，系爭車輛
    之停放並未妨害到被告車輛之通行；系爭車輛係送回原廠修
    復，且原告配偶甲○○於接受員警詢問時，系爭車輛還夾在
    鐵皮屋中，做完筆錄後，拖吊車將系爭車輛拖出，原告配偶
    甲○○才看到車子右邊車身也有毀損，撞到時從側面看只看
    到左前車頭跟後車燈被撞到變形，車身被擠壓變形。
(三)基於前述，聲明：被告應給付原告750,869 元，及自起訴狀
    繕本送達翌日起至清償日止，按年息5%計算之利息；原告願
    供擔保聲請宣告假執行。
二、被告方面：
(一)被告並無過失：
    本件係因原告配偶甲○○將系爭車輛停放於劃紅線禁止停車
    區，致被告駕車於深夜右彎時撞及系爭車輛後部，故原告對
    本件事故之發生有過失，被告並無過失。
(二)原告請求金額不實在：
  1.修理費部分：原告應舉證證明其車輛確有如其提出單據上所
    列項目之損壞及本件請求之相關金額，蓋因以系爭車輛之車
    齡而言，修理費用應低於原告所請求金額，且該修理費用已
    超出系爭車輛之價值；被告對原告請求修車費用之細項尚有
    爭執；原告未提出統一發票，表示並非真實的估價費用，原
    告配偶甲○○在警局97年6 月16日筆錄中有提到原告的車損
    只有車頭及左前方部分，救援時救援服務簽認單上若車子毀
    損嚴重會有車況說明，但本件簽認單上並未註明受損狀況，
    就事故現場照片所見，也只看到左前側車燈與左後側碰到電
    線桿；原告所提出之估價單，共動用了3個修車廠，再將3個
    廠加總起來計算賠償額，其中中壢廠及士林廠並無實際修繕
    ，也列計修繕費，原告並無證據證明其實際上的損害是其請
    求的金額；
  2.價值減損部分：系爭車輛全部換新，價值不但未減損且還增
    值；3.貸款利息部分：此部分與本件並無相當因果關係；
  4.原告配偶代步費部分：此部分費用與車主無關；
  5.其他雜項部分：原告未提出相關單據，且亦非回復系爭車輛
    原狀所必要，與本件無關。
(三)原告就本件事故之發生有與有過失。
(四)基於前述，聲明：駁回原告之訴；如受不利判決，願供擔保
    請准宣告免為假執行。
三、得心證之理由：
(一)查原告配偶甲○○於97年6月16日凌晨1時30分許，將原告所
    有之系爭車輛違規停放於由基隆往瑞芳方向、基隆市信義區
    ○○○路137 號對面、劃有紅色禁止停車標線之路旁，於同
    日凌晨2 時55分許，被告駕駛車輛沿深澳坑路由基隆往瑞芳
    方向駛至上開路段，於彎道處因車速過快不慎撞及系爭車輛
    ，致系爭車輛受有損害之事實，業據原告提出行車執照、臺
    灣省基宜區車輛行車事故鑑定委員會鑑定意見書（下稱行車
    事故鑑定意見書）、匯豐北基隆廠結帳清單、車損照片等件
    為證，並有本院依職權調閱基隆市○○○道路交通事故相關
    資料在卷足憑；被告雖辯稱係因原告配偶甲○○將系爭車輛
    停放於劃紅線禁止停車處，被告駕車右彎時才會撞及系爭車
    輛後部云云，惟被告於事故發生後之凌晨3 時30分許接受員
    警調查時，自承其肇事當時行車時速為每小時70至80公里（
    見本院卷第31頁），然依上開基隆市警察局函覆本院所附之
    道路交通事故調查報告表(一)所示，事故發生地點之速限為
    每小時50公里（見本院卷第29頁背），則被告於事故發生時
    顯係超速行駛之事實，即堪認定，且經臺灣省基宜區車輛行
    車事故鑑定委員會（下稱行車事故鑑定委員會）綜合判斷事
    故發生時間、地點、天候、路況、參以警詢資料及路權歸屬
    後，作成「乙○○（即本件被告）駕駛自小客車，行經彎道
    ，未減速反嚴重超速行駛，為肇事原因」之鑑定意見，被告
    復未能提出其他事證證明上開鑑定意見有何不當之處，是原
    告主張上開部分之事實，自堪信為真實。
(二)按因故意或過失，不法侵害他人之權利者，負損害賠償責任
    ，民法第184條第1項前段定有明文。本件被告於上開時地駕
    車不慎撞及系爭車輛，致系爭車輛受有損害，被告之行為與
    系爭車輛之毀損結果間，自有相當因果關係，被告應負侵權
    行為損害賠償之責，從而原告依前揭法條之規定，訴請被告
    賠償其損害，於法有據。茲就原告請求損害賠償範圍應否准
    許，審酌如下：
  1.修理費部分：
 (1)原告主張系爭車輛遭被告撞毀而受有如其提出之匯豐北基隆
    廠結帳清單所列之損害（見本院卷第14至17頁背），因而支
    出修理費404,345 元，並提出車損照片數幀、車體結構配件
    鑑定鑑價表、匯豐北基隆廠結帳清單、統一發票等件為證，
    復經證人即系爭車輛之維修人員丁○○到庭證述：「（原來
    撞壞的數位電視是何時裝的？）應該是與車子同時裝的。我
    們一開始修車時並未檢查數位電視，將系爭車輛損壞部分全
    部修復後原告取回車輛，才發現數位電視不能使用，我們再
    次檢查發現數位電視的機上盒短路，一般機上盒短路的原因
    只有三種一種是泡水，另外兩種是受到撞擊，或是不正常的
    電壓相接，本件電視螢幕是好的，所以我們只換機上盒，費
    用是7500元。（方向機油壓幫浦部分為何？）有直接受到撞
    擊，整個都撞壞了，所以需要換新的，大樑部分有撞到，皮
    帶有凹損。（為何左右前方均有受損？）撞擊點是在左後方
    ，所以被往前推，又在左後方撞倒電線桿，右前方撞倒鐵皮
    圍籬。（右後方有無撞到？）無。（擋風玻璃部分為何需要
    修理？）受到撞擊後，致車內的東西有撞到擋風玻璃，擋風
    玻璃沒有完全碎裂，只是被撞到一個點…。（為何前橫樑要
    換新的？）因為變形太嚴重，無法回復原狀。（何以鈑金烤
    漆費用高達拾肆萬餘元？）因為撞擊後，門框變形，車門均
    無法打開，右前車門鐵皮完全破裂，必須更換新的右前車門
    ，車頂也被擠壓到變形，所以全車都需要鈑金跟重新烤漆。
    」（見本院卷第71、72頁）明確，原告已提出上揭物證及人
    證，證明系爭車輛確實受有如其提出之匯豐北基隆廠結帳清
    單所列之損害，則其請求被告賠償其修復上開損害之修理費
    ，即屬有據；而被告既抗辯原告所請求上開結帳清單所列細
    項及金額不合理，即應就此有利於己之事實舉證證明，惟被
    告於本院98年5月7日言詞辯論期日當庭卻以項目太多為由未
    具狀表示意見（見本院卷第51頁）、於本院98年6 月15日言
    詞辯論期日卻未具理由逕不到庭，且未對原告提出答辯狀（
    見本院卷第60、61頁）、於本院98年7月6日言詞辯論期日又
    以當日另有庭期為由未到庭（見本院卷第66、69頁），遲至
    本院98年7 月20日言詞辯論期日始當庭提出答辯狀，卻仍未
    就原告修繕系爭車輛之各個細項具體表示意見，是以被告空
    言抗辯修理項目及金額不合理、證人之證言不實云云，實不
    足採。
 (2)惟依民法第196 條規定請求物被毀損所減少之價額，固得以
    修復費用為估定之標準，但以必要者為限，即修理材料以新
    品換舊品，應予折舊。茲依系爭車輛行車執照之記載，系爭
    車輛之領照日期為95年4 月17日，是系爭車輛自領照使用之
    時起，至97年6 月16日本件事故發生之時止，其使用時間總
    計2年2個月，依營利事業所得稅查核準則第95條第6 款規定
    ：「固定資產提列折舊採用定率遞減法者，以一年為計算單
    位，其使用期間未滿一年者，按實際使用之月數相當於全年
    之比例計算之，不滿一月者，以月計」之方法計算結果，使
    用之時間應以2年2個月計，其汽車及附加零件已有折舊，應
    將折舊部分予以扣除。本院依行政院所頒固定資產耐用年數
    表及固定資產折舊率之規定，自用小客車之耐用年數為5 年
    ，依定率遞減法每年折舊千分之369 ，則原告請求之修理費
    中材料部分為263,845 元（見本院卷第18、19頁），依上開
    標準計算折舊額為165,253元【計算式：263,845元×0.36
    9＝97,359元，（263,845元－97,359元）×0.369＝61,43
    3元，（263,845元－97,359元－61,433元）×0.369×2/1
    2年＝6,461元，＋＋＝165,253 元（元以下四捨五入
    ；下同）】，扣除折舊額後，原告所得請求之材料費用為98
    ,592元【計算式：263,845元－165,253元＝98,592元】，加
    上不應折舊之工資140,500元，合計為239,092元，故原告請
    求被告賠償系爭車輛必要之修復費用239,092 元，為有理由
    ，逾此範圍則屬無理由，應予駁回。
  2.系爭車輛減少價額之損失部分：
 (1)按不法毀損他人之物者，被害人得請求賠償其物因毀損所減
    少之價額，民法第196條定有明文。
 (2)原告主張系爭車輛遭被告撞毀，系爭車輛於事故發生前之行
    情價為43萬元，事故發生維修後之價值為28萬元，請求被告
    賠償系爭車輛因本件事故所減少之價額15萬元。本院囑託台
    北市汽車商業同業公會鑑定系爭車輛殘值，該公會認系爭車
    輛經修復後，於97年6 月間之折價約為18萬元，當時殘餘車
    價約為31萬元，此有該公會98年10月21日（98）北市汽車商
    鑑字第1894號函附卷可參（見本院卷第115、116頁），並為
    兩造所不爭執，則原告據此請求系爭車輛毀損後減少價額之
    損失15萬元，為有理由。
  3.車輛貸款利息支出之損失部分：
 (1)按損害賠償之債，以有損害之發生及有責任原因之事實，並
    二者之間，有相當因果關係為成立要件，故原告所主張損害
    賠償之債，如不合於此項成立要件者，即難謂有損害賠償請
    求權存在（最高法院98年台上字第673 號判決要旨參照）；
    至於相當因果關係之認定，應以行為人之行為所造成之客觀
    存在事實為觀察之基礎，倘就該客觀存在之事實，依吾人智
    識經驗判斷，通常均有發生同樣損害結果之可能者，始得謂
    行為人之行為與被害人所受損害間，具有相當因果關係，苟
    無此一行為，固不能發生此項損害，倘有此一行為，通常亦
    不致發生此種損害時，自無因果關係存在（最高法院97年台
    上字第1627號判決要旨參照）。在侵權行為損害賠償之場合
    ，被害人所受損害固係因侵權行為人之故意或過失所造成，
    惟被害人得請求侵權行為人負賠償責任之範圍，並非得任被
    害人恣意請求，尚得依前開相當因果關係予以限制，否則強
    令侵權行為人負擔其所無法預測之損害賠償，以填補被害人
    所受之全部損害，實屬不公。
 (2)原告主張被告應賠償原告為支付系爭車輛修理費，於97年10
    月重新辦理貸款，因此支出貸款利息121,024 元之損失，並
    提出匯豐汽車股份有限公司分期貸款提前清償計算表及本息
    攤提表等件影本為證；被告則辯稱原告此部分支出與被告侵
    權行為間無相當因果關係。查原告固係為修復遭被告撞毀之
    系爭車輛而辦理貸款，並因而支出利息，惟依社會一般多數
    理性之人之智識及經驗判斷，侵權行為人駕車不慎撞毀被害
    人之車輛，並非通常均會發生被害人因貸款而支出利息之損
    害，即原告此項利息之支出，與被告本件侵權行為間並無相
    當因果關係，被告上開抗辯，自屬可採，是以原告就此項支
    出並無損害賠償請求權存在，其請求被告賠償此部分之損害
    ，為無理由，應予駁回。
  4.代步租車費部分：
    原告主張被告應賠償於系爭車輛進廠維修期間所支出之代步
    租車費用68,000元，並提出永興自客車租賃有限公司開具之
    收據1 紙為證；被告抗辯此項費用與車主即原告無關，原告
    不得請求。經查，原告於起訴時原係以「因原告車輛維修期
    長達90天，因原告配偶從事外地工作，於台北、中壢、新竹
    等地方工作，須有車輛代步，所租賃之車輛每日800 元×85
    天共計68000元正」為由請求此部分費用（見本院卷第6 頁）
    ，然復又於本院98年8 月20日言詞辯論期日表示係原告無法
    使用系爭車輛，原告配偶甲○○僅係出面承租車輛之人（見
    本院卷第91頁），原告前後陳述不一，何者陳述為真，已屬
    有疑，參以本件訴訟繫屬前，原告配偶甲○○曾以自己名義
    就被告同一之侵權行為事實請求被告賠償「交通補償費用」
    18,500元（見本院97年度基簡調字第226號卷宗第6頁），此
    經本院調閱上開卷宗查閱屬實，且原告配偶甲○○於事故發
    生後接受員警詢問時，當場表示係其將系爭車輛停放於深澳
    坑路133 之16號對面（見本院卷第32頁），綜觀上開情事，
    本院尚難遽認原告係平日實際使用系爭車輛代步之人，原告
    主張被告應賠償此部分損害，即為無理由。
  5.拖吊費部分：
    原告主張其為將系爭車輛自事故現場拖離，因而支出拖吊費
    2,500元，並提出行遍天下道路救援服務簽認單1紙為證，惟
    查上開單據所載內容，關於「預定付款方式」及「實際付款
    方式」之欄位，均係空白而無任何關於原告付款方式之記載
    ，難認原告確實因此實際支出拖吊費2,500 元，故原告此部
    分之請求，自難准許。
  6.鑑定費部分：
    原告主張被告應賠償鑑定費3,000元，並提出收據1紙為證。
    查原告於本件起訴前確實向行車事故鑑定委員會鑑定申請鑑
    定本件事故責任歸屬，並因而支出鑑定費3,000 元，且被告
    除於本件審理中否認其對事故之發生為有過失外，亦曾以因
    原告配偶甲○○將系爭車輛停放於事故發生地致被告發生車
    禍受傷為由，對原告配偶甲○○提出過失傷害告訴，亦經本
    院依職權調閱臺灣基隆地方法院檢察署97年度偵字第4138號
    卷宗查核無誤，被告顯然自始至終均否認其本身對本件事故
    之發生為有過失，則原告為申請上開委員會鑑定責任歸屬而
    支出規費3,000 元，即堪認為係原告實現損害賠償請求權所
    必要，原告此項請求，亦屬有據。
  7.其他雜項費用部分：
    原告固主張因本件事故支出沖洗照片、影印、存證信函郵資
    等雜項費用共2,000 元，惟原告並未就此部分之主張舉證以
    實其說，且依前開所述，此部分費用亦非被告之行為所必然
    發生之損害，故原告此部分請求，自無足採。
  8.從而，原告得請求之金額合計為392,092元【計算式：239,0
    92元（必要修理費用）＋15萬元（系爭車輛減少價額之損失
    ）＋3,000元（鑑定費）＝392,092元】。至原告於言詞辯論
    終結後，另提出第一審裁判費及於訴訟中經台北市汽車商業
    同業公會鑑定之規費等繳費收據，然原告此部分費用之繳納
    係屬該部分費用得否認為係其他進行訴訟之必要費用，而得
    列入訴訟費用範圍之問題，與本件判斷原告請求損害賠償範
    圍有無理由無涉，附此敘明。
(三)按損害之發生或擴大，被害人與有過失者，法院得減輕賠償
    金額，或免除之；前二項之規定，於被害人之代理人或使用
    人與有過失者，準用之，民法第217條第1項、第3 項分別定
    有明文。經查，被告駕車沿基隆市○○○路往瑞芳方向行駛
    ，行經原告所有系爭車輛停放處，固因車速過快不慎撞及系
    爭車輛並因此造成系爭車輛損壞，惟查原告配偶甲○○將系
    爭車輛停放於上開劃有禁止臨時停車線之位置，對本件事故
    及損害之發生，亦屬有過失，而原告配偶甲○○屬原告系爭
    車輛之使用人，依前開規定，原告自應同負過失責任，被告
    抗辯應予過失相抵，核屬有據。原告雖辯稱其配偶甲○○原
    係將系爭車輛停放於人行道上，遭被告撞擊後才掉下云云，
    惟被告係自左後方撞擊系爭車輛，系爭車輛遭撞擊後之移動
    方向自會與撞擊力的方向一致，實無可能於撞擊後往與撞擊
    力方向相反之方向移動，而有原告所稱系爭車輛因此掉下人
    行道之情形發生，況依事故現場照片所示，系爭車輛左右寬
    度顯然較人行道為寬，人行道之寬度尚不足供停放系爭車輛
    ，原告上開所辯，自無可採。本院審酌基隆市警察局就系爭
    事故所附相關資料及臺灣省基宜區車輛行車事故鑑定委員會
    鑑定意見書所認定之肇事原因及兩造過失情節，認原告與被
    告之過失比例為2比8，應屬適當。基於前述，原告所請求上
    揭全部損害金額392,092元，經過失相抵，酌減被告其中20%
    之賠償，是以原告應僅能請求被告賠償313,674 元【計算式
    ：392,092元×80%＝313,674元】。
四、綜上所述，原告本於侵權行為之法律關係請求被告賠償313,
    674 元，及自起訴狀繕本送達翌日即97年12月20日起至清償
    日止，按年息5%計算之利息，為有理由，應予准許，逾此範
    圍之請求，則無理由，應予駁回。
五、本件因命給付之金額未逾50萬元，因此依法應職權宣告假執
    行，被告另陳明願供擔保請准宣告免為假執行，核無不合，
    爰酌定相當之擔保金，准被告得免為假執行。至原告敗訴部
    分，其假執行之聲請失所附麗，併予駁回。
六、結論：本件原告之訴為一部有理由，一部無理由，依民事訴
    訟法第79條、第389條第1項第5 款、第392條第2項，判決如
    主文。
中    華    民    國    99    年    3     月    31    日
                  民事庭法  官  王翠芬
以上正本係照原本作成。
對於本件判決如有不服，應於收受送達後20日內向本院提出上訴
書狀，敘述上訴之理由，上訴於臺灣高等法院，並按他造當事人
之人數附具繕本。
中    華    民    國    99    年    3     月    31    日
                        書記官  李一農

司法院資訊處製作；財團法人民間司法改革基金會備份。
